【裁判字號】    89,上更(一),496
【裁判日期】    891114
【裁判案由】    發掘墳墓
【裁判全文】
臺灣高等法院臺南分院刑事判決            八十九年度上更(一)字第四九六號  Ｇ
      上  訴  人
      即  被  告  戊  ○  ○
右列被告因發掘墳墓案件，不服臺灣嘉義地方法院八十七年度訴字第一七八號中華民
國八十七年四月二十四日第一審判決（起訴案號：臺灣嘉義地方法院檢察署八十七年
度偵字第一九八號），提起上訴，本院判決後，經最高法院發回更審，本院判決如左
：
      主      文
原判決撤銷。
戊○○無罪。
      理      由
一、公訴意旨略以：戊○○係以為人勘選風水地理營造墳墓為生，於民國（下同）八
    十五年八、九月間，受甲○○之委任，為甲○○之先父勘選墓地營造墳墓，當其
    至嘉義縣布袋鎮過溝里公墓勘選時，明知其勘選之地點，已是他人多年之舊墳墓
    ，竟指示利用不知情之工人，將上開地點埋葬丙○○、曾坤維、曾坤燦之先祖父
    曾捩之舊墳墓挖掘破壞，將曾捩之屍骨及陪葬物品搬遷至約六公尺外，另營造一
    簡易之小墳重新埋葬之。因認其觸犯刑法第二百四十八條第一項之發掘墳墓罪嫌
    。
二、訊據上訴人即被告戊○○，固坦承有於右揭時地勘選甲○○先父之墳墓，並於工
    人挖掘及他人墳墓之屍骨時，將之遷葬於附近之事實不諱；惟否認有何發掘墳墓
    之犯行，並辯稱：其所選勘甲○○先父之用地，原係李掌先母所葬，嗣遷葬後所
    留之空墳，依其地貌無可辨認有其他墳墓，且營造墳墓係甲○○僱工為之，嗣工
    人挖掘及屍骨向其告知時，其即依風俗習慣將該屍骨遷葬於附近，況曾捩之墓地
    並未立碑，其並非故意發掘他人墳墓等語。
三、查丙○○、曾坤維、曾坤燦之先父曾捩墓地之地貌雖凸高約二、三台尺，惟據告
    訴人丙○○、曾坤燦、曾坤維坦認：被告戊○○為甲○○所勘選之墓地原為李掌
    先母所埋葬但已遷移之墓穴，距曾捩之墳墓僅二尺，且曾捩之墳墓是已七十餘年
    之舊墓，並無墓碑等情（見偵卷第一頁反面、二十頁反面；一審卷第十七頁反面
    ），其等於檢察官偵查中亦具狀稱：「戊○○於另案（案號八十六年偵字第三四
    ○六號）做證時稱：該墓地係我找的，本有一個墓（註即李掌先母之墓），不過
    已遷走，工人在清整舊墓時，不小心挖到（曾捩墳墓之）白灰土，所以就請師父
    撿骨並造新墓：：。」等語（見偵卷第二十三頁反面），已難認被告有發掘墳墓
    之故意。況據整地工人乙○○及營造墳墓工人丁○○於本院調查中證稱：伊等係
    受甲○○之雇用整地及營造甲○○先父之墳墓，乙○○整地時無意中發現曾捩之
    屍骨，始通知被告將之另造新墳豎立墓碑等語。乙○○既係於整地時無意中發現
    曾捩之屍骨後通知被告，足見被告事先不知該地點埋有他人屍骨，且被告知有他
    人屍骨後，即另行擇地埋葬立碑，此有照片在卷可考，復為告訴人丙○○所是認
    ，益見被告並無發掘墳墓之故意。
四、本件不能證明被告犯罪，原審未察，遽為科刑之判決，尚有未合，被告上訴執以
    指摘，為有理由，自應由本院將原判決撤銷，另為被告無罪之判決。
據上論斷，應依刑事訴訟法第三百六十九條第一項、第三百六十四條、第三百零一條
，判決如主文。
本案經檢察官王碧霞到庭執行職務。
中    華    民    國      八十九      年      十一      月      十四    日
                                  臺灣高等法院臺南分院刑事第三庭
                                      審判長法官  黃    聰    明
                                            法官  林    勝    木
                                            法官  楊    省    三
右正本證明與原本無異。
檢察官如不服本判決，應於判決送達後十日內向本院提出上訴書。
                                      法院書記官  陳    嘉    琍
中    華    民    國      八十九      年      十一      月      十五    日


司法院資訊處製作；財團法人民間司法改革基金會備份。
